【裁判字號】    98,消債更,415
【裁判日期】    980327
【裁判案由】    聲請更生程序
【裁判全文】
臺灣高雄地方法院民事裁定           98年度消債更字第415號
聲  請  人  甲○○
上列當事人因消費者債務清理事件聲請更生，本院裁定如下：
    主  文
聲請駁回。
聲請費用由聲請人負擔。
    理  由
一、聲請意旨略以：聲請人前與金融機構因訂定消費借貸、信用
    卡、現金卡等契約，惟因無法清償致積欠金融機構債務，乃
    前於民國95年11月28日，依金融主管機關協調成立之中華民
    國銀行公會會員辦理消費金融案件無擔保債務協商機制，與
    最大債權銀行萬泰商業銀行達成分期還款協議，同意自96年
    1 月起，以分96期，每月應償還新台幣（下同）12,123元之
    方式，償還債務。惟因聲請人每月收入為41,340元，扣除每
    月協商金額12,123元、償還其兄之10,000元、友人欠款及和
    信當舖之利息6,300 元後，每月可用餘額剩12,917元，勉強
    可以維持每月生活開銷；且其後收入減少至38,542元，扣除
    每月債務僅剩10,119元，是聲請人未依還款協議繼續履行，
    乃不可歸責於聲請人之事由所致，聲請人現已不能清償債務
    ，爰聲請准予裁定更生等語。
二、按「聲請更生或清算不合程式或不備其他要件者，法院應以
    裁定駁回之」、「債務人與金融機構協商成立者，不得聲請
    更生或清算。但因不可歸責於己之事由，致履行顯有重大困
    難者，不在此限」、「本條例施行前，債務人依金融主管機
    關協調成立之中華民國銀行公會會員辦理消費金融案件無擔
    保債務協商機制與金融機構成立之協商，準用前項之規定」
    ，消費者債務清理條例第8 條前段、第151 條第5 項、第6
    項分別定有明文。是債務清償方案成立後，應由債務人按其
    條件履行，除因事後發生情事變更，發生清償期間收入或收
    益減少，或支付之費用增加，致該方案履行困難甚或履行不
    能，因不可歸責於己，始能准許債務人聲請更生或清算，以
    避免債務人任意毀諾已成立之協商，濫用更生或清算之裁判
    上債務清理程序。
三、經查：
  (一)聲請人現仍積欠債權人共1,115,582 元，而聲請人曾於95年
    11月28日，依金融主管機關協調成立之中華民國銀行公會會
    員辦理消費金融案件無擔保債務協商機制與金融機構債權人
    達成分期還款協議，同意自96年1 月起，分96期，每月繳納
    12,123元方式償還等節，此為聲請人所自承（見本院卷第9
    頁），並有債權人清冊、協議書、無擔保債務還款計劃各1
    份在卷可稽（見本院卷第88頁至第89頁、第19頁、第20頁）
    ，信屬真實。
  (二)聲請人雖主張其每月須支出租金5,000 元予其兄，並提出戶
    籍謄本及租賃契約書為證（見本院卷第15頁至第17頁、第38
    頁至第43頁），惟查聲請人現居住處所，係其父即第三人金
    正治所有之房屋，此有金正治之全國財產稅總歸戶財產查詢
    清單足稽（見本院卷第52頁），是其主張該處係向其兄承租
    每月並支出租金云云，尚難信為真實。再聲請人並未提出每
    月之實際開銷金額之證明文件，是其主張每月支出生活費用
    14,729元，尚難採憑。又聲請人主張其每月須償還和信當鋪
    之6,300 元借款部分，並未提出借款契約書為證，僅有和信
    當舖之名片在卷可稽（見本院卷第58頁），亦難信為真實。
    另聲請人主張每月扶養父母須支出為4,000 元，惟聲請人之
    父名下有多筆不動產，聲請人之母於95年及96年度並有利息
    收入，其等是否有不能維持生活而須由聲請人扶養，誠有疑
    義，其主張亦難採憑。另聲請人主張其向兄及友人借款部分
    ，雖提出書據2 紙（見本院卷第56頁、第57頁），惟此係私
    人製作文書，並無證據證明係屬真正，且未曾提出借款及還
    款之資金流向證明文件，尚難僅憑上開書據2 紙，遽信主張
    為真。
  (三)而聲請人既已負巨額負債，其生活標準應予以壓縮至最低標
    準，始符公允；以聲請人居住於高雄縣，依聲請人95年協商
    時至現今98年之每年臺灣省最低生活費，每人每月係以9,21
    0 元、9,509 元、9,829 、9,660 元計算；從而，於計算聲
    請人之每月基本生活費用，應以上開金額計算為宜。而由聲
    請人之97年1 月至5 月平均月收入約為41,340元，97年6 月
    至10月平均月收入為38,542元，有聲請人提出之郵政存簿儲
    金簿可稽（見本院卷第24頁至第28頁），則聲請人既有上開
    固定薪資收入，扣除每月基本生活費用（即不論係扣除9,21
    0 元、9,509 元、9,829 或9,660 元）後，均足以繳納前開
    協商金額12,123元。並由上開薪資收入觀之，聲請人於協商
    時及現今月薪資，固略有減少，但尚無發生重大減薪而有履
    行協商還款困難之情，是聲請人主張其每月收入減少為38,5
    42元，其因無法支付家庭費用、扶養費用、協商金額及私人
    借貸而毀諾，有不可歸責於己之事由云云，既乏實據足憑，
    自無足採信。此外聲請人復未釋明其他不可歸責於己之事由
    ，以致履行協商成立之還款協議顯有重大困難，是聲請人之
    主張，顯屬無據。
四、綜上所述，本院認本件更生之聲請，因聲請人未能釋明有不
    可歸責於己之事由，以致履行協商成立之還款協議，顯有重
    大困難，以致聲請不合法，自應由本院裁定駁回。
五、依消費者債務清理條例第11條第1 項、第8 條前段，裁定如
    主文。
中    華    民    國    98    年    3     月    27    日
                  民事第四庭  法    官  楊淑珍
上為正本係照原本作成。
如不服本裁定，應於裁定送達後10日內，以書狀向本院提出抗告
，並繳納抗告費新臺幣1千元。
中    華    民    國    98    年    3     月    27    日
                              書  記  官  吳良美


司法院資訊處製作；財團法人民間司法改革基金會備份。
